【裁判字號】    99,交聲,906
【裁判日期】    990430
【裁判案由】    交管條例聲異
【裁判全文】
臺灣板橋地方法院交通事件裁定         99年度交聲字第906號
原處分機關  交通部公路總局臺北區監理所板橋監理站
受處分人即
異  議  人  甲○○
上列受處分人因違反道路交通管理處罰條例案件，對於交通部公
路總局臺北區監理所板橋監理站民國九十九年四月九日所為之處
分（原處分：板監裁字第裁41-C00000000號），聲明異議，本院
裁定如下：
    主  文
異議駁回。
    理  由
一、聲明異議意旨略以：受處分人即異議人甲○○於民國九十九
    年二月二十日下午六時三十二分許，駕駛車號877- DES號重
    型機車行經禁止左轉的臺北縣泰山鄉○○路與泰林路口又過
    去大約一百公尺的中山路專用迴轉道，左轉迴轉，異議人認
    為高架路下專用迴轉道乃是直行車迴轉專用，左轉是合法的
    ，中山路迴轉道口左右兩旁又無道路相接。在迴轉口的中山
    路旁路左邊設立的紅綠燈多餘的，因為迴轉車根本就不會靠
    近。兩邊沒道路，怎會有行經管制路口遇紅燈越過停止線或
    進入路口之違規。為此，請求鈞院將原處分撤銷准予免罰云
    云。
二、原處分機關交通部公路總局臺北區監理所板橋監理站裁罰意
    旨略以：異議人駕駛車號877-DES 號重型機車於九十九年二
    月二十日下午六時三十二分許，行經泰山鄉○○路與迴轉道
    口，經臺北縣政府警察局新莊分局以北縣警交大字第C00000
    000 號違反道路交通管理事件通知單（下稱舉發通知單），
    攔停舉發違反道路交通管理處罰條例第五十三條第一項「紅
    燈左轉」違規，案移本站。異議人曾於九十九年三月五日向
    本站提起申訴（即陳述意見），經轉請原舉發單位臺北縣政
    府警察局新莊分局查證，該分局於九十九年三月二十四日以
    北縣警新交字第0990013860號函函覆謂：…本案據舉發員警
    陳述，於上述時地，親眼目睹877-DES 號機車於紅燈時強行
    闖越停止線左轉，遂予以攔停舉發，違規事實明確…員警依
    法舉發查無違失等語。本站調查後，認異議人前開違規事實
    屬實，爰依道路交通管理處罰條例第五十三條第一項、第六
    十三條第一項第三款規定，以板監裁字第裁41-C00000000號
    違反道路交通管理事件裁決書（下稱裁決書）對異議人裁處
    罰鍰新臺幣（下同）一千八百元，並記違規點數三點等語。
三、按汽車駕駛人，行經有燈光號誌管制之交岔路口闖紅燈者，
    處新臺幣一千八百元以上五千四百元以下罰鍰。又汽車駕駛
    人有第五十三條情形者，除依原條款處罰鍰外，並予記違規
    點數三點，道路交通管理處罰條例第五十三條第一項、第六
    十三條第一項第三款分別定有明文。
四、經查：
  (一)異議人於上揭時地駕駛上開機車為舉發員警乙○○認定其有
    「紅燈左轉」之違規行為，經舉發員警乙○○填製本件舉發
    通知單當場舉發，之後舉發機關將本件移送原處分機關處理
    ，原處分機關經調查後仍認定異議人有前開違規行為而對之
    予以裁處罰鍰一千八百元，並記違規點數三點之事實，為異
    議人與原處分機關所不爭執，並有本件舉發通知單、裁決書
    各一份在卷可參，是此部分之事實自堪認定。
  (二)異議人雖矢口否認有駕車闖紅燈（左轉）之違規行為，並以
    前揭情詞置辯。然查，據證人即本件舉發員警乙○○於本院
    訊問中結證稱：事發當天我們在中山路北上加油站附近執行
    交通稽查勤務，執勤時間是十七時到十九時，本件是我於加
    油站附近發現異議人確實紅燈左轉。是在我所提出之編號二
    照片所示的地方發現異議人駕車左轉，異議人縱使從中山路
    那邊的迴轉道要作迴轉時，因為該迴轉道與中山路另一側道
    路交會口設有紅綠燈號誌，因此就算迴轉也要遵守該紅綠燈
    的號誌，一般迴轉道如果沒有設置是因為交通量不大，但本
    件路口交通量很大，且很多工程車行駛，該紅路燈號誌那邊
    設置應該至少有三年了。加油站的攔檢點距離發現異議人違
    規的地點不到五十公尺，目測可以很清楚看到。因為案發當
    時中山路口另一側道路的車輛都已經綠燈直行，所以迴轉道
    屬於紅燈，而且我可以親眼看到紅燈的號誌，因此可以清楚
    看到異議人與車流一起轉過來。基本上設置紅綠燈號誌不是
    我們警察單位設置的，如果異議人對於設置地點有異議，應
    該是向交通局等相關單位陳情。當時我是當場攔停，異議人
    也有簽名，他也有當場跟我講迴轉道的狀況，但那裡就是設
    置有紅綠燈號誌，所以我們只能依法告發等語明確（參見本
    院卷第二六頁反面、第二七頁正面），並當庭提出違規現場
    迴轉道暨紅綠燈號誌設置照片三張及電腦繪製圖一張供參（
    參見本院卷二九—三十頁）。衡情而論，證人乙○○於本件
    事發當時係臺北縣政府警察局新莊分局交通隊員警，該時又
    係職司交通稽查勤務，且與異議人間素昧平生又無怨懟，當
    無甘冒偽證罪責，故為編織不實舉發之原因及理由存在，且
    考量交通違規行為又多屬迅速、稍縱即逝及不可回復等特性
    ，舉發機關或原處分機關若能提出更多之法定證據方法，例
    如人證、書證、物證等證據資料以供司法審查之交通法庭加
    以判斷該交通違規行為之存否，自屬允當，惟若因上述交通
    違規行為特性而無法提供更多相關之書證、物證時，則舉發
    員警於司法審查之訴訟程序上立於證人之地位而證述其當時
    親身目擊及見聞之交通違規行為經過，亦屬於法定證據方法
    之一之人證證述，於法亦不有違，至於舉發員警立於證人之
    地位所為之證述是否可採，此乃交通法庭依經驗及論理法則
    判斷其證明力為何而得否採擇之心證層次，斷不可以舉發員
    警作為證人之所述，因不可能反於其先前所為舉發或遽謂其
    有績效壓力或獎金激勵而認均不可採，而全盤否定其立於證
    人地位所為之陳述。故於本件中，舉發員警乙○○於本院訊
    問中既已居於證人之地位具結陳述其所親身目擊及見聞本件
    異議人於駕駛上開機車行經設有燈光號誌管制之交岔路口即
    該迴轉道與中山路另一側之路口處闖紅燈左轉之違規事實，
    且本院觀其所述又無任何可能有造假、虛捏或誣陷之不可信
    情事，故認其所述自足以擔保其證詞之憑信性，是證人乙○
    ○之前述證述，當屬可採。且由於各類道路上所設之迴轉道
    因所銜接之道路交岔路口因有車道多寡、行經車輛種類及車
    輛匯流大小等因素之不同，故於不同之迴轉道處有採取不同
    的道路交通管制措施之必要，是觀之證人乙○○所提出本件
    違規現場迴轉道暨紅綠燈號誌設置照片三張以查，顯然道路
    交通主管機關已考量前述相關因素而於該處設有紅綠燈號誌
    加以管制，並已設置長達三年以上之久，該處之情形自無從
    可以別處迴轉道銜接路口未設置紅綠燈號誌而可相互比附援
    引，準此，堪認異議人就此辯稱：在迴轉口的中山路旁路左
    邊設立的紅綠燈多餘的，因為迴轉車根本就不會靠近。我認
    為這些號誌並不是在規範迴轉道，迴轉道應該是提供直行的
    車方便行駛云云，顯屬其個人主觀意見及推諉卸責之詞，並
    不足採。綜上，異議人確有於上揭時地駕駛上開機車行經有
    燈光號誌管制之交岔路口闖紅燈（左轉）之違規行為，應堪
    認定。
  (三)又有關車輛面對紅燈時仍逕予穿越路口至銜接路段，含左轉
    、直行、迴轉及右轉（依箭頭綠燈允許行駛者除外），此均
    應視為闖紅燈之行為，且交通部八十二年四月二十二日交路
    （82）字第009811號函釋內容亦同此旨。又道路交通管理處
    罰條例第五十三條於九十四年十二月二十八日修正前僅規定
    ：「汽車駕駛人，行經有燈光號誌管制之交岔路口闖紅燈者
    ，處新臺幣一千八百元以上五千四百元以下罰鍰。」嗣該條
    文於九十四年十二月二十八日修正公布，九十五年七月一日
    施行時增訂第二項規定：「前項紅燈右轉行為者，處新臺幣
    六百元以上一千八百元以下罰鍰。」故於修正施行之後，除
    紅燈右轉行為，應依該條第二項規定從輕裁處外，其他闖紅
    燈直行、左轉彎或迴轉者，仍依該條第一項予以裁罰。揆諸
    該條之修法理由：「汽車紅燈右轉之違規行為，其嚴重性未
    若闖紅燈直行、左轉彎或迴轉者，爰將紅燈右轉之行為另規
    定於第二項，並另為罰則之規定。」顯係著眼於各該違規行
    為對於道路交通安全所生危險程度而為之差別處置。是車輛
    面對圓形紅燈，猶逕行超越停止線，穿越路口至銜接路段，
    無論直行或左、右轉，均屬闖紅燈之違規，僅「紅燈右轉」
    因其嚴重性未若闖紅燈直行、左轉彎或迴轉者，故於道路交
    通管理處罰條例第五十三條第二項另為較為輕度罰鍰上下限
    範圍規定。依此，堪認本件異議人駕車闖紅燈左轉之行為，
    仍該當道路交通管理處罰條例第五十三條第一項「行經有燈
    光號誌管制之交岔路口闖紅燈者」之法律構成要件，自不待
    言。
  (四)復按標誌、標線、號誌之設置目的，在於提供車輛駕駛人及
    行人有關道路路況之警告、禁制、指示等資訊，以便利行旅
    及促進交通安全。而號誌係一由電力運轉之交通管制設施，
    以紅、黃、綠三色燈號或輔以音響，指示車輛及行人停止、
    注意與行進，設於交岔路口或其他必要地點。行車管制號誌
    之佈設原則如左：一、行車管制號誌至少應有一燈面設於遠
    端左側，且距近端停止線十公尺以上。如係以柱立式設置，
    應有二燈面分設於遠端兩側。但路形特殊時，主管機關得調
    整設置於其他適當位置。二、近端號誌應靠近停止線設置。
    三、號誌佈設以能使各車道駕駛者均能清楚辨認為原則。路
    幅寬廣之道路，必要時得加設號誌燈面，並採門架式或懸掛
    式設置，道路交通標誌標線號誌設置規則第二條、第一百九
    十三條及第二百二十一條分別定有明文。是某路口之號誌設
    置位置為何，係由道路交通主管機關斟酌交通安全之需要，
    視實際情況，本於權責定之，有其裁量空間。於本件中，道
    路交通主管機關已考量車道多寡、行經車輛種類及車輛匯流
    大小等相關因素，本其權責裁量於該處設有紅綠燈號誌加以
    管制，且依證人乙○○所提出之本件違規現場迴轉道暨紅綠
    燈號誌設置照片三張所示之該處近端及遠端紅綠燈號誌設置
    之現況，顯均可使行經該迴轉道與中山路另一側道路路口之
    車輛駕駛人稍加注意即能清楚辨認，而此一設置亦與前述法
    條所規定之行車管制號誌之佈設原則與例外情形不相有違，
    是本件異議人駕車當時行經該迴轉道口時，如稍加注意當能
    清楚辨認該迴轉道口之近端及遠端紅綠燈號誌之設置及現況
    ，且若異議人如認該處所設置之紅綠燈號誌有所不當，固有
    循正當途徑，向該處紅綠燈號誌設置之道路交通主管機關陳
    述反映，促其檢討改善。惟該等紅綠燈號誌設置在未依法定
    程序變更前，所有用路人仍應有遵守之義務。倘所有汽、機
    車駕駛人見道路交通主管機關所設置之標線、標誌或號誌，
    全憑主觀之認知，認為設置不當即可恣意違反，則如何建立
    道路上所劃設標誌、標線或號誌之公信力，交通安全之秩序
    亦將無從建立，其他用路人之生命、財產安全，將失去保障
    （臺灣高等法院九十六年度交抗字第六六號、臺灣高等法院
    高雄分院九十六年度交抗字第二二號、九十五年度交抗字第
    一六三號裁定意旨可資參照）。是本件中，異議人主觀上如
    該處之紅綠燈號誌設置有所不當，自應循其他正當途徑向主
    管機關陳述反映，以促其檢討改善，或另循訴願、行政訴訟
    之爭訟途徑救濟（參見李建良教授著，〈交通標誌、標線、
    號誌之法律性質及其救濟問題—兼評臺北市政府相關訴願決
    定〉，《義薄雲天‧誠貫金石論權利保護之理論與實踐—曾
    華松大法官古稀祝壽論文集》，元照，初版第一刷，二
    六年六月，七三九頁），自無從據其個人主觀上之認知，進
    而請求解免本件違規行為之處罰，是異議人此部分所辯，亦
    不足採。
五、綜上所述，足認異議人前揭所辯，要屬事後空言避就推諉卸
    責之詞，殊無可採。從而，本件異議人駕車闖紅燈（左轉）
    之違規事實事證已臻明確，原處分機關依道路交通管理處罰
    條例第五十三條第一項、第六十三條第一項第三款及違反道
    路交通管理事件統一裁罰基準表之相關規定，對異議人裁處
    罰鍰一千八百元，並記違規點數三點，核無違誤。是異議人
    之聲明異議為無理由，應予駁回。
據上論斷，應依道路交通管理處罰條例第八十七條第二項，道路
交通案件處理辦法第十九條，裁定如主文。
中    華    民    國    99    年    4     月    30    日
                  交通法庭    法  官  林家賢
上列正本證明與原本無異。
如不服本裁定，應於裁定送達後五日內向本院提出抗告狀（應附
繕本），上訴於臺灣高等法院。
                              書記官  林政良
中    華    民    國    99    年    4     月    30    日

司法院資訊處製作；財團法人民間司法改革基金會備份。
